臺灣臺南地方法院刑事判決　　　　　　 95年度交易字第137號
公　訴　人　臺灣臺南地方法院檢察署檢察官
被　　　告　丁○○
上列被告因過失傷害案件，經檢察官提起公訴（95年度偵字第85
54號），被告於準備程序進行中就被訴事實為有罪之陳述，經本
院合議庭裁定由受命法官獨任進行簡式審判程序後，判決如下：
    主  文
丁○○因過失傷害人致重傷，處有期徒刑陸月，如易科罰金，以
銀元參佰元即新台幣玖佰元折算壹日。
    事  實
一、丁○○於民國九十五年四月二十日下午五時二十八分許，騎
    乘車牌號碼ＣＥ五－三九二號重機車，沿臺南縣新市鄉社內
    村臺一線由南往北方向行駛，其原應注意機車行進中駕駛人
    應保持安全距離，並注意車前狀況，隨時採取必要安全措施
    ，而依當時情形，天候晴天、日間自然光線、路面乾燥、無
    缺陷障礙物、視距良好，非有不能注意之情形，竟疏於注意
    及此，而在該路段三二二．九公里處，由後追撞同向在前由
    甲○○所騎乘車牌號碼ＺＩＳ－二三二號輕機車，致甲○○
    受有頸髓神經挫傷併四肢偏癱等重傷害。丁○○於肇事後犯
    罪未經發覺前，向趕至現場處理車禍事宜尚不知肇事者為何
    人之臺南縣警察局善化分局交通事故處理小組警員張立生，
    主動表示其即為肇事車輛之駕駛者而自首而接受裁判。
二、案經甲○○委由其子乙○○訴由臺南縣警察局善化分局報告
    臺灣臺南地方法院檢察署檢察官偵查起訴。
    理  由
一、上揭事實，業據被告丁○○於本院審理時坦承不諱，核與告
    訴人代理人乙○○指訴情節大致相符，復有道路交通事故現
    場圖、道路交通事故調查報告表（一）（二）及財團法人奇
    美醫院診斷證明書各一紙、及現場照片十一幀附卷可參。再
    按汽車在同一車道行駛時，除擬超越前車外，後車與前車之
    間應保持隨時可以煞車之距離；汽車行駛時，駕駛人應注意
    車前狀況，並隨時採取必要之安全措施，道路交通安全規則
    第九十四條第一項、第三項分別定有明文，被告駕車自應注
    意上述道路交通安全之規定。又依卷附之交通事故調查報告
    表所載，本件肇事之時、地之天候、路況、視距皆良好，則
    肇事彼時，被告並無不能注意之情事，竟疏未注意及此，駕
    駛車輛未保持安全距離及注意車前狀況，不慎擦撞被害人甲
    ○○至其受有頸髓神經挫傷併四肢偏癱等傷害，其顯有應注
    意能注意而不注意之過失責任，且被告肇事與被害人之受傷
    結果間，復具有相當因果關係。本件先後送臺灣省臺南區車
    輛行車事故鑑定委員會、台灣省車輛行車事故覆議鑑定委員
    會鑑定結果均認被告駕駛重機車，疏未注意車前狀況並保持
    行車安全距離，自後撞及前方車輛為肇事原因，有該鑑定意
    見書、覆議意見書各一份附卷可佐（分見偵查〈核交〉卷第
    九、二十頁），與上揭就被告過失責任之認定並無齟齬，自
    可供本院參考。綜上，被告自白核與事實相符，事證明確，
    其犯行應足認定。
二、被告行為後，刑法業於九十四年一月七日修正公布，並於九
    十五年七月一日施行，（一）修正後刑法第十條第四項第一
    至五款規定，就修正前法條僅「毀敗」一詞，增列「嚴重減
    損」，新舊法比較結果，修正後刑法並非較有利於行為人，
    依刑法第二條第一項前段之規定，仍應依修正前刑法認定重
    傷害；（二）刑法第四十一條第一項前段易科罰金之規定業
    已修正變更，新法規定：「犯最重本刑為五年以下有期徒刑
    以下之刑之罪，而受六個月以下有期徒刑或拘役之宣告者，
    得以新臺幣一千元、二千元或三千元折算一日，易科罰金。
    」但依據舊法及修正前罰金罰鍰提高標準條例第二條前段規
    定，被告行為時易科罰金折算標準，應以銀元三百元折算一
    日，經折算為新臺幣後，應以新臺幣九百元折算一日，比較
    修正前後之易科罰金折算標準，當以修正前之規定，較有利
    於被告，應依刑法第二條第一項本文規定，適用修正前刑法
    第四十一條第一項前段規定。（三）修正前刑法第六十二條
    前段規定：「對於未發覺之罪自首而受裁判者，減輕其刑」
    ，屬於必減之規定，較諸現行刑法第六十二條前段：「對於
    未發覺之罪自首而受裁判者，得減輕其刑」之規定，係由法
    院斟酌裁量是否對於自首之行為人予以減刑，自以修正前自
    首規定有利於被告，應依刑法第二條第一項本文規定，適用
    修正前刑法第六十二條前段之規定（最高法院九十五年第八
    次刑事庭會議決議參照）。
三、按其他於身體或健康，有重大不治或難治之傷害，修正前刑
    法第十條第四項第六款定有明文，被告肇事致被害人四肢偏
    癱，日常生活、移位仍需他人大部分協助，符合重大傷病等
    情，有被害人之財團法人奇美醫院診斷證明書及病情摘要各
    一紙在卷可憑（分見偵查卷第十九頁、本院卷第十九頁），
    自屬重傷害。核被告所為，係犯刑法第二百八十四條第一項
    後段過失傷害人致重傷罪。被告肇事後於警方尚不知何人犯
    罪前，即主動向前往處理之員警張立生坦承過失傷害之犯行
    ，並接受裁判等情，有台南縣警察局善化分局道路交通事故
    肇事人自首情形紀錄表一紙在卷可稽（見偵查卷第二十一頁
    ），依修正前刑法第六十二條前段之規定，減輕其刑。爰審
    酌本件事故之發生係由於被告駕駛車輛未保持安全距離及注
    意車前狀況，其過失造成被害人受傷，尚未與被害人達成民
    事和解，賠償其損害，惟被害人已提起刑事附帶民事訴訟求
    償，及被告犯後坦承犯行顯有悔悟等一切情狀，量處如主文
    所示之刑，並諭知易科罰金之折算標準。
據上論斷，應依刑事訴訟法第二百九十九條第一項前段，刑法第
二條第一項前段、第二百八十四條第一項後段，修正前刑法第四
十一條第一項前段、第六十二條前段，刑法施行法第一條之一，
修正前罰金罰鍰提高標準條例第二條，判決如主文。
本案經檢察官丙○○到庭執行職務
中　　華　　民　　國　　96　　年　　5　　月　　15　　日
　　　　　　　　　    交通法庭  法　官　鍾邦久
以上正本證明與原本無異。
如不服本判決，應於判決送達後10日內，向本院提出上訴狀（應
附繕本），上訴於臺灣高等法院臺南分院。
　　　　　　　　　　　　　　　　書記官　陳慧玲
中　　華　　民　　國　　96　　年　　5　　月　　15　　日
附錄本件論罪科刑依據之法條：
中華民國刑法第284條第1項（過失傷害罪）
因過失傷害人者，處 6 月以下有期徒刑、拘役或 5 百元以下罰
金，致重傷者，處1年以下有期徒刑、拘役或5百元以下罰金。
